臺灣宜蘭地方法院民事判決
111年度再小上字第1號
上  訴  人  鄭琇文  
訴訟代理人  陳郁婷律師
被  上訴人  卓茂山  

上列當事人間再審之訴事件，上訴人對於民國111年3月8日本院
羅東簡易庭110年度羅再小字第1號第一審判決，提起上訴，本院
判決如下：
    主  文
上訴駁回。
第二審訴訟費用新臺幣壹仟玖佰玖拾伍元由上訴人負擔。
    事實及理由
一、按對於小額訴訟第一審裁判之上訴，非以其違背法令為理由
    ，不得為之；又小額訴訟上訴狀內應記載上訴理由，表明下
    列各款事項：一、原判決所違背之法令及其具體內容。二、
    依訴訟資料可認為原判決有違背法令之具體事實，民事訴訟
    法第436條之24第2項、第436條之25分別定有明文。本件上
    訴人提起上訴，形式上已指摘原審判決有違背法令之情事，
    是其提起上訴，應認已具備上開規定之合法要件，合先敘明
    。
二、上訴意旨略以：原判決未經言詞辯論，即以再審無理由駁回
    上訴人再審之訴，惟漏未審酌門牌號碼為宜蘭縣○○鄉○○路0
    段000巷00號11樓之4房屋（下稱系爭房屋）解約協議書、買
    賣契約書之多條重要條文證據，及系爭房屋現況說明書載明
    之不實屋況，被上訴人亦從未提供依法應提供之不動產說明
    書，暨司法院民事廳現有效對民法第568條之解釋及研究意
    見，亦未載明得心證之理由，且違背論理法則、經驗法則及
    證據法則從未於再審前程序經調查，故原判決認事用法錯誤
    ，顯已違反民事訴訟法第502條第2項之規定。另原判決漏未
    審酌本院109年度羅小字第262號判決（下稱系爭確定判決）
    有違背法令之情事，逕認定系爭確定判決僅屬判決理由不備
    ，顯已違背民事訴訟法第222條之規定，自屬判決違背法令
    ，應予廢棄等語。
三、上訴意旨雖指摘原審判決未經言詞辯論即行判決，係當然違
    背法令云云。然按再審之訴顯無再審理由者，法院得不經言
    詞辯論，逕以判決駁回，此項規定於小額事件之再審程序準
    用之，民事訴訟法第436條之32第4項、第502條第2項分別定
    有明文。本件原審認本件再審之訴因無民事訴訟法規定之再
    審事由，故再審之訴顯無理由，逕予判決駁回，未經言詞辯
    論，符合上開規定，並無違背法令。又本件上訴人援引最高
    法院111年度台上字第642號判決意旨為據，認本件之證物應
    依證據調查，不得不經言詞辯論即駁回再審之訴。惟法官依
    據法律獨立審判，憲法第80條定有明文，上開最高法院判決
    既非具有實質拘束力之判例，本院自得本於確信為判斷。
四、至上訴人另主張原審疏未審酌被上訴人隱匿重大屋況瑕疵，
    於簽約後始提出建物現況說明書，且漏未審酌系爭房屋解約
    協議書之重要條文，有違背論理法則、經驗法則及證據法則
    之情事云云。惟取捨證據認定事實屬於事實審法院之職權，
    若其認定並不違背法令，即不許任意指摘其認定不當，以為
    上訴理由（最高法院28年上字第1515號判例意旨參照）。原
    審判決既已於判決理由欄記載：「原審審認兩造陳述、再審
    原告（即上訴人）提出之解約協議書、不動產說明書、通訊
    軟體對話翻拍畫面、不動產買賣契約書，復調閱臺灣宜蘭地
    方檢察署109年度偵字第5448號偵查卷宗、核閱卷內之臺灣
    高等檢察署109年度上聲議字第8625號處分書後，認為並無
    證據足認再審被告（即被上訴人）對系爭房屋之屋況有積極
    誤導或蓄意欺騙等事實，且再審原告反訴請求部分亦難認與
    所述上情有何因果關係等情，而於原審判決敘明理由，判命
    再審原告應給付再審被告3萬元及法定遲延利息，並駁回再
    審原告之反訴，故依上開說明，原審判決所認定之事實，與
    民法第571條規定之情節不同，並無適用餘地，且原審於綜
    合上述事證後為判斷，亦無背於經驗法則或論理法則之處」
    等語，是原審就上訴人提出系爭確定判決是否足以構成再審
    事由已詳為論斷，而證據之取捨本為法院之職權，上訴人之
    上訴意旨，均係對原審之證據取捨及事實認定不服，依據前
    揭最高法院判例意旨，自不得以此為上訴理由，此外，上訴
    人復未就原審判決提出其他違背法令之具體指摘，尚難據以
    認定原審判決有何違背法令情事。
五、末按民事訴訟法第496條第1項第1款所謂適用法規顯有錯誤
    者，係指確定判決所適用之法規顯然不合於法律規定，或與
    司法院現尚有效及大法官會議之解釋顯然違反者而言，含消
    極之不適用法規，顯然影響裁判者，但不包含漏未斟酌證據
    、判決理由不備、判決理由矛盾、取捨證據及認定事實錯誤
    之情形在內（司法院釋字第177號解釋、最高法院60年度台
    再字第70號、63年度台上字第880號、92年度台上字第320號
    民事判決參照）。依前開說明，判決理由不備之情事，並非
    屬民事訴訟法第496條第1項第1款所謂適用法規顯有錯誤之
    事由，是上訴人執此主張系爭確定判決有民事訴訟法第496
    條第1項第1款之再審事由，自屬無據。
六、綜上所述，原審判決並無上訴人所指違背法令之情事，本件
    上訴為無理由，爰依民事訴訟法第436條之32第2項準用第44
    9條第1項之規定，駁回其上訴。
七、本件訴訟費用額確定為第二審裁判費新臺幣1,995元，爰依
    民事訴訟法第78條之規定，由上訴人負擔。
八、據上論結，本件上訴為無理由，爰判決如主文所示。　　
中　　華　　民　　國　　111 　年　　7 　　月　　18　　日
                  民事庭審判長法  官  鄭貽馨
　　　　　　　　　 
　　　　　　　　　            法  官  張淑華
　　　　　　　　　　　　　　　 
　　　　　　　　　            法  官  許婉芳 
以上正本係照原本作成。
本判決不得上訴。 
中　　華　　民　　國　　111 　年　　7 　　月　　18　　日
                              書記官  鄒明家